臺灣臺北地方法院民事判決　　　　　　　　　　　　九十三年度簡上字第二一五號
　　上　訴　人　己○○○有限公司
　　法定代理人　丙○○
　　訴訟代理人　楊曉菁律師
　　複代理人　　丁○○
　　被上訴人　　圓剛科技股份有限公司
　　法定代理人　庚○○
　　訴訟代理人　甲○○
　　　　　　　　戊○○
當事人間請求給付買賣價金事件，上訴人對於中華民國九十二年十二月三十一日臺灣
臺北地方法院臺北簡易庭九十二年度北簡字第二二九二五號第一審判決提起上訴，本
院於九十三年十二月一日言詞辯論終結，判決如下：
    主  文
原判決關於命上訴人給付利息超過民國九十二年四月二十二日起算部分，及該部份假
執行之宣告均廢棄。
右開廢棄部分，被上訴人在第一審之訴及其假執行之聲請均駁回。
其餘上訴駁回。
第二審訴訟費用由上訴人負擔。
    事實及理由
一本件被上訴人主張：民國九十一年五月二十三日兩造簽訂「代理商合約書」，雙方
  約明由上訴人代理銷售被上訴人提供之「圓剛電視精靈」相關產品，彼此權利義務
  悉依合約書所載。九十一年六月五日被上訴人將一批「圓剛電視精靈」相關產品交
  付上訴人，依合約書第八條付款辦法之約定，上訴人應於當月月結三十日之後，即
  九十一年八月一日，給付貨款新台幣（下同）一十九萬三千二百八十九元，被上訴
  人屢次催討，上訴人始終拒絕給付，上訴人甚至於九十二年四月二十一日將原證二
  所列貨品（下稱系爭貨品）退回，希冀免除給付貨款之責，被上訴人乃於九十二年
  八月十四日委託律師發函促請上訴人依約履行，上訴人隨即於同年月十九日回函拒
  絕，然查其拒不履約之理由並非實情等語。兩造依代理商合約書之約定，就系爭貨
  品之買賣關係應為買斷，並非寄賣，被上訴人未答應更改為寄賣方式，亦未答應退
  貨。辛○○為被上訴人之業務專員，主要負責之工作為訂單確認、建立信用額度放
  帳、出貨、追討貨等例行事務，無權答應退貨事宜等語。當時同意上訴人貨款支付
  方式採取分期付款，即賣出多少貨被上訴人即先收取多少貨款，實因上訴人表示因
  財務困難無法一次支付全部貨款，被上訴人念於雙方合作關係因而同意讓上訴人以
  分期付款方式慢慢結清貨款，剩餘貨款可再經由雙方協商給付時間等語。並聲明：
  上訴駁回。
二被上訴人則以：兩造間於九十一年五月成立代理銷售契約後，因被上訴人恣意直接
  對下游廠商報價，甚且報價低於上訴人之進貨價格破壞兩造間之代理銷售關係，經
  上訴人抗議後，將九十一年六月所進之最後一匹貨改為「寄賣結帳」之交易方式，
  後於九十二年四月在上訴人要求下將所剩貨物退回給被上訴人，經被上訴人受領無
  誤，兩造關係自此消滅。無奈九十二年八月底，被上訴人突然發函請求貨款，所言
  諸多不實。從兩造結帳方式之變化可以得知確有寄賣結帳之合意，兩造在九十一年
  六月五日前之進貨係採用L/C之結帳方式，九十一年六月五日後，被上訴人對外宣
  佈雙方之合作期限至九十一年七月十五日止，且已私下交付相同的貨品給上訴人的
  下游廠商及客戶，並將產品的報價壓低至相當於報價給上訴人的進價，導致上訴人
  的客戶紛紛要求退貨給上訴人，上訴人因此銷售無門而虧損連連，經上訴人抗議後
  ，被上訴人自知理虧，而兩造約定改用寄賣結帳之交易方法，需上訴人有出賣被上
  訴人所提供之產品，上訴人始需支付賣出產品之貨款予被上訴人，而兩造之付款方
  式亦因而變更，而以實際銷售數向被上訴人結帳，因而被上訴人自九十一年六月交
  付系爭貨物至九十二年八月，長達一年多之期間從來未曾催討過系爭款項。系爭剩
  餘貨物既未經賣出，且後來九十二年四月間在被上訴人之業務辛○○見系爭貨品尚
  有賸餘，與上訴人公司員工乙○○及負責人丙○○協商後，要求上訴人將貨物清算
  退回由其統一經銷。上訴人遂准其請，且業已全部退還給被上訴人，且經被上訴受
  領無誤，上訴人自無須給付系爭貨款。並聲明：(一)原判決廢棄，(二)右廢棄部分，被
  上訴人在第一審之訴及其假執行之聲請均駁回。
三原審判決上訴人應給付被上訴人貨款一十九萬三千二百八十九元，及自民國九十一
  年八月一日起迄清償日止，按週年利率百之五計算之利息，並依職權宣告假執行，
  上訴人不服而提起本件上訴。
四兩造不爭執之事項：
  (一)兩造於九十一年五月廿三日簽訂代理商合約書，約定由上訴人代理銷售被上訴人
    提供之圓剛電視精靈相關產品。如原證一之代理商合約書。上訴人向被上訴人進
    貨，依代理商合約書之約定為買賣關係。
  (二)本件被上訴人請求給付的買賣價金為原證二進貨退出單上所列貨品之價金（九十
    三年九月十日筆錄第二頁）。
  (三)上訴人於九十二年四月廿一日將系爭貨品退回於被上訴人。
五本件爭點及本院之判斷：
  (一)上訴人於代理銷售期間向被上訴人所買受之貨物，嗣後並未合意變更為寄賣結帳
    。
    1.上訴人辯以：兩造在九十一年六月五日前之進貨係採用L/C之結帳方式，九十
      一年六月五日後，被上訴人當時在未給予任何之口頭或書面之通知予上訴人、
      且罔顧被上訴人業已授權予上訴人代理銷售其所提供之產品之情形下，卻對外
      宣佈雙方之合作期限至九十一年七月十五日止，且已私下交付相同的貨品給上
      訴人的下游廠商及客戶，並將產品的報價壓低至相當於報價給上訴人的進價，
      被上訴人此舉導致上訴人的客戶紛紛要求退貨給上訴人，上訴人甚至因此而銷
      售無門，上訴人因虧損連連，經上訴人抗議後，被上訴人自知理虧，而兩造約
      定改用寄賣結帳之交易方法，需上訴人有出賣被上訴人所提供之產品，上訴人
      始需支付賣出產品之貨款予被上訴人，而兩造之付款方式亦因而變更，而以實
      際銷售數向被上訴人結帳，因而被上訴人自九十一年六月交付系爭貨物至九十
      二年八月，長達一年多之期間從來未曾催討過系爭款項，系爭剩餘貨物既未經
      賣出，且後來九十二年四月間在被上訴人之業務辛○○見系爭貨物尚有賸餘，
      與上訴人公司員工乙○○及負責人丙○○協商後，要求上訴人將貨物清算退回
      由其統一經銷，上訴人遂准其請，且業已全部退還給被上訴人，且經被上訴受
      領無誤，上訴人自無須給付系爭貨款等語。被上訴人則否認兩造有變更為寄賣
      結帳之合意。
    2.民事訴訟法第二百七十七條前段規定：「當事人主張有利於己之事實者，就其
      事實有舉證之責任。」上訴人主張兩造有變更為寄賣結帳之合意，自應由上訴
      人就此有利於己之事實負舉證責任。
    3.上訴人於原審所提被證七、被證八其對被上訴人之付款狀況表，稱被上訴人並
      未依合約書之約定於月結後三十日內要求其付款，以此為兩造確有『寄賣結帳
      』之交易方式約定之證明。經查：兩造系爭合約書第八條付款辦法約定：「於
      甲方（即被上訴人）許可放帳額度內乙方（即上訴人）之付款條件：甲方將產
      品交付於乙方後，乙方應於三十日之後匯款，超出甲方許可放帳額度時，乙方
      應於甲方將產品交付於乙方後方開立貨到三十日後之L/C，並附承兌匯票予甲
      方。」，足見依兩造經銷關係，其貨品係賣斷，且約定限制被上訴人得向上訴
      人請求付款之最早期限，並非約定被上訴人必須或應於該期限屆至時即請求上
      訴人付款，否則即不能再行請求，是被上訴人於該期限屆至時，自得自行決定
      是否行使、或於何時行使本件給付買賣價金請求權，茲上訴人以被上訴人未於
      合約書所約定其得請求付款之期限屆至時向其請求付款，據以主張兩造係寄賣
      結帳之交易方式云云，尚無足採。
    4.上訴人公司員工乙○○到場證稱：「我是上訴人公司本件系爭買賣的承辦人，
      九十一年六月被上訴人公司有送貨來，九十一年七月份過後，．．．被上訴人
      公司的業務辛○○，打電話來要跟我們終止代理商合約書，．．．後來因為被
      上訴人價報的比我們公司低，所以客戶說要把貨退回來，我們跟辛○○反應，
      結果在九十一年七月間辛○○說以寄賣的方式賣多少，結多少，我們也同意這
      樣做，之後客戶有把庫存的資料給辛○○看，在九十一年十二月時被上訴人公
      司有以賣掉的數量來請款。」（九十三年四月九日筆錄）被上訴人公司員工辛○○到場證稱：「我是九十一年三月到被上訴人公司，剛好接手這件事，上訴
      人說我們到客戶那裡報價，指的是燦坤，被上訴人公司是在九十二年三月份，
      才正式跟燦坤簽合約才有辦法報價，我們基於保護上訴人的立場，在九十一年
      七月十五日以傳真的方式發了一份聲明終止雙方之前的代理商合約，且這件代
      理商合約並非獨家代理。我是基於本件承辦人的職務，將債務追討回來。當時
      我絕對沒有說要以寄賣的方式。因為上訴人在燦坤還有庫存的貨物，所以是有
      所謂的燦坤賣多少，上訴人收到多少錢，被上訴人就收多少，所以在九十一年
      十二月就有以燦坤賣掉的數量來請款。」（九十三年四月九日筆錄）
    5.依乙○○及辛○○之證詞，可知上訴人向被上訴人購買貨物後，未依約給付價
      金，而辛○○為催討貨款，鑑於上訴人無力給付貨款，而與乙○○約定上訴人
      在燦坤庫存的貨物賣多少、上訴人收到多少錢、被上訴人就收多少，所以在九
      十一年十二月就有以燦坤賣掉的數量來請款，亦即由於上訴人因財務困難無法
      一次支付全部貨款，被上訴人同意上訴人得於庫存貨物賣出時清償債務，應認
      為兩造有改變以上訴人將貨物賣掉收到價款為給付貨款之條件，尚難認為兩造
      有將已發生之貨款債權債務改變為寄賣結帳之合意。
  (二)辛○○為被上訴人之業務員，無解除買賣契約之權限，其同意上訴人退貨之效力
    不及於被上訴人。
    1.上訴人辯以：後來九十二年四月間在被上訴人之業務辛○○見貨物尚有賸餘，
      與上訴人公司員工乙○○及負責人丙○○協商後，要求上訴人將貨物清算退回
      由其統一經銷，上訴人遂准其請，且業已全部退還給被上訴人，且經被上訴受
      領無誤，上訴人自無須給付系爭貨款等語。被上訴人則否認辛○○有同意退貨
      之權限。
    2.上訴人公司員工乙○○到場證稱：「九十二年四月間我們有退貨，是因為辛○○這樣寄賣的方式很麻煩，所以要我們的客戶將貨全部退給上訴人，再由上訴
      人退貨給被上訴人，之後我們將貨退給被上訴人，也幫被上訴人將退貨的款項
      請下來，由被上訴人公司領走了。」（九十三年四月九日筆錄）被上訴人公司
      員工辛○○到場證稱：「因為上訴人說貨款、產品在燦坤那裡，所以沒有辦法
      付款給被上訴人，燦坤把貨退給上訴人，被上訴人可以接受上訴人把貨退給被
      上訴人．．．九十二年四月我承辦這件事的時候，有跟上訴人這樣說過。」（
      九十三年四月九日筆錄）
    3.依乙○○及辛○○之證詞，可知辛○○有於九十二年四月間同意上訴人將尚未
      出售之貨物退給被上訴人。上訴人亦於九十二年四月廿一日將系爭貨品退給被
      上訴人。
    4.本件上訴人主張被上訴人之業務專員辛○○同意上訴人退貨，被上訴人公司則
      否認辛○○有同意退貨之權限。經查：所謂同意退貨之權限，應係指解除買賣
      契約之權限，而辛○○為被上訴人公司之業務專員，為兩造所不爭執，由於辛○○並非被告公司之負責人（公司負責人之定義請參見公司法第八條），僅為
      被告公司之業務員，公司負責人以公司名義所為之法律行為，固為代表公司所
      為，然業務員以公司名義所為之行為，並不得為相同之解釋。又代理權係以法
      律行為授與者，其授與應向代理人或向代理人對之為代理行為之第三人，以意
      思表示為之，民法第一百六十七條定有明文，業務員於業務範圍內以公司名義
      所為行為，並非當然為公司之代理人。本件被上訴人既否認辛○○得解除買賣
      契約，上訴人復未舉證證明辛○○有解除買賣契約之權限，故無從認為辛○○
      同意退貨行為之效力及於被上訴人公司。
五綜上所述，兩造曾簽訂代理商合約書，於代理期間內上訴人向被上訴人進貨為買賣
  關係，上訴人向被上訴人購買貨物後，因財務困難無法一次支付全部貨款，九十一
  年七月間被上訴人同意上訴人得於存貨賣出時清償債務，亦即兩造有改變以上訴人
  將存貨賣掉收到價款為給付貨款之條件，嗣後於九十二年四月間被上訴人之業務員
  辛○○同意上訴人退貨，上訴人於九十二年四月廿一日將系爭貨品退予被上訴人，
  因辛○○無解除買賣契約之權限，其同意上訴人退貨之效力不及於被上訴人；換言
  之，上訴人應依九十一年七月之約定將存貨賣掉收到價款時為給付貨款，但其於九
  十二年四月廿一日未經被上訴人同意解除買賣契約而將系爭貨品退予被上訴人，為
  以不正當行為阻其條件之成就，視為條件已成就，上訴人應給付系爭貨品之價金。
  從而，被上訴人請求上訴人給付系爭貨品之價金一十九萬三千二百八十九元，及自
  視為條件成就之翌日即九十二年四月廿二日起清償日止，按年息百分之五計算之利
  息，為有理由，應予准許，至逾此所為請求，為無理由，應予駁回。又上開應准許
  部分，係就民事訴訟法第四百二十七條訴訟適用簡易程序所為之判決，應依職權宣
  告假執行。至於被上訴人敗訴部分，其假執行之聲請失所附麗，應併予駁回。原審
  就超過上開應准許部分，為上訴人敗訴之判決，並為假執行之宣告，容有未洽。上
  訴意旨就此部分指摘原判決不當，求予廢棄改判，為有理由。至於上開應准許部分
  ，原審判命上訴人給付，並為假執行之宣告，核無違誤，上訴意旨，就此部分，仍
  執陳詞，指摘原判決不當，求予廢棄，為無理由，應駁回其上訴。
六本件事已臻明確，兩造所為之其他主張陳述並所提之證據，經審酌後，認均與本件
  之結論無礙，不再一一論述，併予敘明
七結論：本件上訴為一部有理由，一部無理由，依民事訴訟法第四百三十六條之一第
  三項、第四百五十條、第四百四十九條第一項、第七十九條，判決如主文。
中　　　華　　　民　　　國　　　九十三　　年　　十二　　月　　　十五　　日
                                    民事第五庭      審判長法官　吳青蓉
                                                    法      官  張松鈞
                                                    法      官　周美雲
正本係照原本作成
不得上訴
中　　　華　　　民　　　國　　　九十三　　年　　十二　　月　　　十五　　日
                                                    書  記  官  黃菀茹
